【裁判字號】    97,消債更,3
【裁判日期】    970724
【裁判案由】    更生事件
【裁判全文】
臺灣花蓮地方法院民事裁定             97年度消債更字第3號
聲  請  人  甲○○
上列當事人因消費者債務清理事件聲請更生，本院裁定如下：
    主  文
聲請駁回。
聲請費用由聲請人負擔。
    理  由
一、按債務人與金融機構協商成立者，不得聲請更生或清算，但
    因不可歸責於己之事由，致履行顯有重大困難者，不在此限
    ；本條例施行前，債務人依金融主管機關協調成立之中華民
    國銀行公會會員辦理消費金融案件無擔保債務協商機制與金
    融機構成立之協商，準用前項之規定，消費者債務清理條例
    第151條第5項、第6項分別定有明文。又聲請更生或清算不
    合程式或不備其他要件者，法院應以裁定駁回之，但其情形
    可以補正者，法院應定期間先命補正，復為同條例第8條所
    明定。
二、聲請人向本院聲請更生，聲請意旨略以：聲請人於民國95年
    9月22日至96年4月5日感染鉤端螺旋體，96年7月至今消化系
    統未明之腫瘤及慢性肝炎，鉤端螺旋體感染為疾病管制局列
    管之疾病，整個療程住院長達6.5個月之久，在家療程每天
    每6小時須服藥1次、每次4顆，常須半夜起來服藥，每月用
    藥量為510顆的抗生素，致無法正常工作，且吃太多藥對身
    體有極大的副作用；聲請人96年7月至今肝發炎指數均未恢
    復正常，GOT、GPT指數超過標準值甚多，在97年2月25日更
    超出危險臨界值，是否為肝腫瘤引起，目前還無法確定，但
    2次超音波檢查均確定肝有不明腫瘤；聲請人職業為小商販
    ，於公家機關或路邊販賣運動衣、T恤、高級襪，及代辦汽
    機車強制險和汽車檢驗，聲請日前5年即93年7月1日起至96
    年7月30日止平均每月營業額為新台幣（下同）5萬元。聲請
    人長期身體健康欠佳，造成工作困難，收入中斷，疾病有高
    血壓、糖尿病、痛風、過敏性鼻炎、白內障左右眼、胃食道
    回流等疾病，因白內障於97年1月至4月視力模糊，造成工作
    起居困擾。聲請人雖曾與銀行達成協商還款，但收入不足以
    清償債務，並在95年9月22日住院後，更無法工作，聲請人
    乃於95年9月15日退勞保得款271,125元和賣掉金飾約得16萬
    元，再於95年11月間賣股票得款15,049元，96年2月27日退
    花市一信股金5,000元，共451,174元而履約自95年5月10日
    起至96年12月10日止。聲請人健康不佳，收入不定，導致無
    法再繳款而毀諾，聲請人違反協商約定係有不可歸責於己事
    由，致履行顯有重大困難，爰依上開條例第151條但書之規
    定聲請更生云云。
三、按依中華民國銀行公會會員辦理消費金融案件無擔保債務協
    商機制所成立之協商，本屬當事人自主協商解決債務之方法
    ，為避免債務人任意毀諾已成立之協商，濫用更生或清算之
    債務清理程序，故無論係依消費者債務清理條例所成立之協
    商或依前開銀行公會債務協商機制所成立之協商，非有不可
    歸責於己之事由，致履行顯有重大困難者，自不得聲請更生
    或清算。本件聲請人於95年5月與最大債權銀行台新銀行達
    成分期還款協議，同意自該月起分80期，利率為0，每月10
    日清償26,450元，聲請人自95年5月10日起至97年1月10日止
    ，共繳納19期，惟於97年2月13日毀諾等情，有台新銀行97
    年7月7日函及所附資料可參。聲請人固為前開主張，惟查：
  (一)依聲請人所提慈濟醫院診斷證明書記載，聲請人因鉤端螺旋
    體感染，於95年9月22日入院急診，95年9月25日住院，95年
    10月16日出院，於門診繼續追蹤服藥至96年4月。另聲請人
    因消化系統性質未明之腫瘤、慢性肝炎，於97年1月25日至
    醫院門診，醫囑宜多休養，門診繼續追蹤治療。又聲請人因
    自發性高血壓、其他未明示之高脂質血症、未明示之痛風、
    其他慢性非酒精性肝炎、過敏性鼻炎等疾病，醫師囑言「病
    患已知有上述疾病多年（高血壓88年起，糖尿病94年起，痛
    風94年起），規則於本院門診就醫，目前病情穩定，仍須長
    期追蹤治療」。聲請人復因左眼老年性白內障及右眼後發性
    白內障，於93年5月27日接受水晶體囊外摘除術及人工水晶
    體置入手術，97年4月10日接受右眼雷射後囊切開術等情，
    有診斷證明書4張可憑。
  (二)依上開資料可知，聲請人罹患「自發性高血壓、高脂質血症
    、痛風、慢性非酒精性肝炎、過敏性鼻炎等疾病」多年，均
    在與銀行協商成立之前，為聲請人協商前審究自身之還款能
    力得考量之因素，自非協商成立後不可歸責於己，致履行有
    重大困難之事由。而聲請人感染鉤端螺旋體雖在協商成立後
    ，但其罹病期間聲請人仍依約按月清償，且依診斷證明書記
    載，追蹤服藥至96年4月即可，顯見該疾病亦不致於影響聲
    請人之支付能力。至於「消化系統性質未明之腫瘤、慢性肝
    炎」，經醫囑聲請人應多休養，門診繼續追蹤治療，並無證
    據證明該疾病致聲請人無法工作，或履行有重大困難，而其
    白內障之手術其一在93年間即協商成立前，應與其於97年2
    月間毀諾無因果關係，聲請人之右眼雖於97年4月間進行雷
    射手術，但已在聲請人毀諾之後，亦不能認屬不可歸責於己
    ，致無法履行之事由。聲請人於95年5月間協商成立後，雖
    罹患上開疾病，仍能自95年5月起至97年1月止，每月均依協
    商條件如期還款26,450元共19期，益證上述疾病並非不可歸
    責聲請人，致履行協商有重大困難之事由。此外，聲請人復
    未提出其他不可歸責於己，致履行顯有重大困難之事由，依
    據前述說明，本院即無從任由聲請人任意選擇毀諾而准予更
    生之理，故本件更生之聲請為無理由，應予駁回。爰裁定如
    主文。
中    華    民    國    97    年    7     月    24    日
              民事庭法  官
上為正本係照原本作成
如不服本裁定，應於裁定送達後10日內，以書狀向本院提出抗告
，並繳納抗告費新臺幣1千元
中    華    民    國    97    年    7     月    24    日
              書  記  官  紀龍年


司法院資訊處製作；財團法人民間司法改革基金會備份。
